臺灣板橋地方法院交通事件裁定　　　　96年度交聲字第1208號
原處分機關　交通部公路總局臺北區監理所
異　議　人
即受處分人　蕭承淙
上列受處分人因違反道路交通管理處罰條例案件，不服交通部公
路總局臺北區監理所中華民國96年8 月2 日北監自裁字裁40-AEV
651859號裁決處分（舉發案號：臺北市政府警察局96年7 月1 日
北市警交字第AEV651859 號），聲明異議，本院裁定如下：
    主  文
異議駁回。
    理  由
一、原處分意旨略以：異議人即受處分人蕭承淙於民國96年7 月
    1 日16時15分許，駕駛車號4997-DY 號自用小客車，行經臺
    北市○○街，因有駕駛人未繫安全帶之違規行為，經臺北市
    政府警察局萬華分局交通警察大隊執勤員警製單當場舉發，
    並查證違規屬實，爰依道路交通管理處罰條例第31條第1 項
    規定裁處罰鍰新臺幣（下同）1,500 元。
二、異議意旨略以：異議人當時駕駛車號4997-DY 號自用小客車
    從臺北市○○路右轉昆明街後，因前方塞車，車輛已停下，
    始將安全帶解開，擬撿拾掉落在車內踏板上的打火機，此時
    執勤員警過來指示異議人將車靠右停駛，並稱異議人紅燈右
    轉，經異議人解釋後，執勤員警始改稱異議人未繫安全帶。
    勤執員警起初稱異議人紅燈右轉，嗣改稱未繫安全帶，惟均
    無照片證明。且當時執勤員警另有攔停1 部BMW 廠牌汽車，
    認該車有紅燈右轉之違規，惟經該車駕駛人告知其與當地員
    警很熟後，執勤員警即讓該車駕駛人離開云云。
三、按汽車行駛於道路上，其駕駛人或前座乘客未繫安全帶者，
    處駕駛人1,500 元罰鍰，道路交通管理處罰條例第31條第1
    項定有明文。又對於違反道路交通管理處罰條例之行為，當
    場舉發者，應填記駕駛人或行為人姓名、性別、出生年月日
    、地址、車主姓名、地址、車牌號碼、車輛種類；被查獲之
    駕駛人或行為人為受處分人時，應將該通知單填記後交付該
    行為人簽名或蓋章收受之；拒絕簽章者，並記明其事由，視
    為已收受，違反道路交通管理事件統一裁罰標準及處理細則
    第11條第1 項第1 款亦規定明確。
四、本院判斷：
（一）本件異議人即受處分人蕭承淙於96年7 月1 日16時15分許
      ，駕駛車號4997-DY 號自用小客車，行經臺北市○○街，
      因有駕駛人未繫安全帶之違規行為，經臺北市政府警察局
      萬華分局交通警察大隊執勤員警製單當場舉發，嗣異議人
      依限到案提出申訴，經原處分機關函請舉發單位查復並綜
      合相關資料審查結果，認上開違規屬實，遂依現行道路交
      通管理處罰條例第31條第1 項規定，裁處罰鍰1,500 元等
      情，此有舉發通知單、交通違規案件申訴書、臺北市政府
      警察局萬華分局96年7 月24日北市警萬分交字第09632785
      600 號書函、違反道路交通管理事件裁決書等影本各1 件
      附卷可稽。
（二）按行政機關應依職權調查證據，不受當事人主張之拘束，
      對當事人有利及不利事項一律注意，行政程序法第36條定
      有明文。而對於駕駛人未繫安全帶之處罰，法無明文須以
      照片或錄影紀錄憑以認定，自應由行政機關本於職權調查
      一切證據後認定之，否則，倘要求一律須以照片或錄影紀
      錄證明，非但虛耗國家資源，且顯然違反道路交通行政具
      有之機動、迅速、多元特性，有害主管機關稽查不法、維
      護道路交通安全之行政目的。故執勤員警本乎個人之感官
      知覺，親自見聞客觀情狀所為之證述，亦屬合法之證據資
      料，倘經調查結果，認其證詞明確，無故意構陷及錯認誤
      判之虞，具有相當之證明力，據以認定違規事實成立者，
      洵屬法之所許。準此，異議人質疑員警未提出照片證明云
      云，委無可採。而經本院傳喚證人即本件執勤員警鄭富宏
      到庭具結證述略以：當時異議人駕車從臺北市○○路右轉
      昆明街之際，紅綠燈剛好變換，異議人右轉後車子停在最
      後一輛，我站在異議人車子前方，覺得異議人好像有紅燈
      右轉，就小跑步到異議人車子前面，看到異議人當時駕駛
      車輛沒有繫安全帶，我請異議人把車子開道路邊停靠，並
      請異議人出示駕照、行照，我認為當時燈號正好在轉換中
      ，是否構成紅燈右轉有爭議，因此沒有舉發紅燈右轉，但
      異議人駕駛汽車沒有繫安全帶的違規事實很明確，所以僅
      就這部分進行舉發，我當時有問異議人為何沒有繫安全帶
      ，異議人回答說他剛從停車場開出來，一時之間忘了繫安
      全帶，後來我在填寫舉發通知單時，異議人改口說他的車
      子是停止狀態，沒有移動，應該沒有違規，所以拒絕簽收
      舉發通知單，我對異議人進行舉發之後，異議人仍然留在
      現場，後來有一部BMW 廠牌汽車類似紅燈右轉，跟異議人
      的狀況相同，我攔停後，該車駕駛爭執他並沒有紅燈右轉
      ，我認為有爭議，就採取相同標準，沒有舉發該車駕駛人
      紅燈右轉，該車駕駛人有依規定繫安全帶，該車駕駛人確
      實有說他跟某某警察很熟，但我並不認識他說的警察，也
      不認識該駕駛人，我讓該駕駛人離開，並非因為他說認識
      某某警察，只是我認為有無違規不是很明確等語（見本院
      96年9 月28日訊問筆錄）。查證人鄭富宏是警察，當時依
      法執行交通稽查勤務，且與異議人素不相識，彼此間無任
      何怨隙，衡情應無甘冒偽證罪責，設詞誣陷異議人之理，
      所為證述自屬可信。觀諸上揭證詞，證人鄭富宏清楚目睹
      異議人當時駕車未繫安全帶，且異議人亦坦承於執勤員警
      鄭富宏趨前指示其停靠路邊之時，其安全帶確未繫上，故
      異議人當時駕駛汽車行駛於道路上，有未繫安全帶之違規
      事實，至為灼然。雖異議人辯稱：當時因前方塞車，車輛
      已停下，始將安全帶解開，擬撿拾掉落在車內踏板上的打
      火機云云，姑不論其與鄭富宏之上揭證詞有間，縱認非虛
      ，異議人當時汽車既已駛上道路，僅因前方塞車而停滯於
      道路上，尚屬行駛中狀態，仍不得隨意將安全帶卸下，而
      所稱撿拾打火機，並非阻卻違反駕駛人應繫安全帶之法規
      義務之正當理由，自不得憑以脫免處罰。
（三）至於異議人所稱執勤員警鄭富宏當時另有攔停1 部BMW 廠
      牌汽車，於該車駕駛人告知其與當地員警很熟後，鄭富宏
      即讓該車駕駛人離開云云，惟據證人鄭富宏到庭澄清如上
      。況且，上開情節與異議人本身有無違規，並無任何關連
      ，不得採為有利於異議人之認定。
（四）從而，本件舉發單位認異議人有未繫安全帶之違規行為，
      當場製單舉發，經異議人依限到案提出申訴後，原處分機
      關依道路交通管理處罰條例第31條第1 項及違反道路交通
      管理事件統一裁罰基準表之規定，裁處罰鍰1,500 元，均
      屬有據，核無違法或不當之處。異議人執持前詞，對原處
      分機關所為之裁決處分聲明異議，為無理由，應予駁回。
五、依道路交通管理處罰條例第87條第2 項，道路交通案件處理
    辦法第19條，裁定如主文。
中　　華　　民　　國　　96　　年　　12　　月　　26　　日
                  交通法庭　法　官　朱嘉川
以上正本證明與原本無異。
如不服本裁定應於送達後5 日內向本院提出抗告狀。
                            書記官　陳聖儒
中　　華　　民　　國　　96　　年　　12　　月　　27　　日
